【裁判字號】    97,簡上,704
【裁判日期】    980508
【裁判案由】    侵占
【裁判全文】
臺灣板橋地方法院刑事判決             97年度簡上字第704號
上  訴  人
即  被  告  丁○○
選任辯護人  楊仁聲律師
上列上訴人即被告因侵占案件，不服本院中華民國97年5 月28日
97年度簡字第4626號第一審判決（聲請簡易判決處刑案號：96年
度偵字第27125 號），提起上訴，本院管轄第二審之合議庭認應
適用通常程序自為第一審判決如下：
    主  文
原判決撤銷。
丁○○無罪。
    理  由
一、公訴意旨略以：被告丁○○為受僱於址設臺北市○○區○○
    路150 號5 樓之7 之中台資訊有限公司（下稱中台公司）之
    業務員，負責代表中台公司向廠商訂貨、領貨，為從事業務
    之人，竟意圖為自己不法所有，於民國96年6 月11日，領得
    台灣亞銳士股份有限公司（下稱亞銳士公司）交付價值新臺
    幣（下同）335,000 元之HD-ST0000000AS電腦零件1 批（下
    稱本件電腦零件）後，即擅自將本件電腦零件販售予光華商
    場廠商，並將變賣所得侵占入己。因認被告涉犯刑法第336
    條第2 項之業務侵占罪嫌。
二、按犯罪事實應依證據認定之，無證據不得認定犯罪事實；又
    不能證明被告犯罪者，即應諭知無罪之判決，刑事訴訟法第
    154 條第2 項、第301 條第1 項分別定有明文。次按事實之
    認定，應憑證據，如未能發現相當證據，或證據不足以證明
    ，自不能以推測或擬制之方法，為裁判基礎；且認定犯罪事
    實，所憑之證據，無論直接或間接證據，其為訴訟上之證明
    ，須於通常一般之人均不致有所懷疑，而得確信其為真實之
    程度者，始得據之為有罪之認定，倘其證明尚未達到此一程
    度，而有合理性懷疑之存在時，即無從為有罪之認定，分別
    有最高法院40年台上字第86號、76年台上字第4986號判例可
    資參酌。再侵占罪之成立，以擅自處分自己持有他人所有物
    ，或變更持有之意為所有之意，而逕為所有人之行為，為其
    構成要件，雖行為之外形各有不同，要必具有不法所有之意
    思，方與侵占罪之構成要件相符。
三、公訴人認被告丁○○涉有上開業務侵占犯嫌，無非係以被告
    於檢察官訊問時之供述、證人丙○○（即中台公司名義上負
    責人）、乙○○（即丙○○之夫）、曾惠民（即亞銳士公司
    區域經理）於檢察官訊問時之證述及亞銳士公司出貨單1 紙
    等證據資料為憑。訊據被告固仍坦承伊於96年6 月11日以中
    台公司名義向亞銳士公司購入領得本件電腦零件，嗣並將本
    件電腦零件販售予光華商場廠商，而未將販賣所得金額用以
    償還前開亞銳士公司買賣貨款等情，惟堅決否認有何業務侵
    占之犯行，辯稱：伊在中台公司實際負責向亞銳士公司及建
    達國際股份有限公司（下稱建達公司）等公司訂貨、對外銷
    售予客戶及相關資金運用，而伊販售本件電腦零件所得金額
    ，係用以償還先前積欠建達公司之款項，並未侵占中台公司
    貨品或款項，嗣後係因遭客戶積欠貨款，週轉不靈始未按時
    清償亞銳士公司貨款等語。經查：
（一）證人乙○○於檢察官訊問時，即證稱：中台公司是由被告
      負責領貨、收錢、付款，本件電腦零件也是被告負責訂貨
      、領貨，被告於6 月11日領貨，卻未於7 月付款，我不知
      道貨在何處，也不知道被告是以何名義出貨，公司會計甲○○也不知道賣給誰。公司的帳都是由被告處理，甲○○
      是依被告的指示在做，公司貨款支應是用富邦商銀吉林分
      行之中台公司帳戶，由被告處理該帳戶，公司貨款的錢也
      都是由被告經手，我太太丙○○沒有實際參與。公司訂貨
      不須經丙○○同意，客戶需要貨也是由被告接洽，被告知
      道後就自行與客戶下單，再領貨交客戶，自行收款、付款
      ，貨款由被告一人處理，丙○○只是掛名的負責人。我也
      是公司的業務，客戶向我下單，我再跟被告說，由被告去
      跟廠商訂貨，客戶的貨款是交給我，我再交付給被告或會
      計，所以公司進出貨、收錢、付款都是由被告一人經手等
      情明確，而於本院審理時，乙○○仍證稱：跟建達公司業
      務往來通常是由被告接洽的，當初貨款都是被告拿走的，
      他再付款給建達公司，因為建達公司沒有找我催錢，被告
      已經把建達部分的貨款還清了，所以我認為被告此部分沒
      有侵占。公司資金調度是跟建達公司進貨，再賣給客戶，
      這種調度方式是被告決定的，公司成立的時候，被告有拿
      現金50萬元作為跟建達公司進貨之保證，也是被告說要拿
      他媽媽的房子做設定等語在案，核與證人曾惠民於檢察官
      訊問時所證：我跟中台公司往來都是跟被告接觸，也是由
      被告負責訂貨、領貨、付款等情相符，足認中台公司內部
      確係由被告單獨負責向亞銳士公司、建達公司等公司訂貨
      後再出貨予客戶，並全權掌控中台公司相關資金運用等事
      務無訛，而就本件何以會由中台公司提出告訴進入偵查階
      段，乙○○於檢察官訊問時，亦僅指稱：因為被告未付亞
      銳士公司貨款，所以是侵占云云，是丙○○或乙○○既均
      未親自管控前揭中台公司進出貨及資金流向等節，足見渠
      等除不知悉被告自亞銳士公司購入本件電腦零件後究係如
      何處理外，亦不明瞭被告倘已出售本件電腦零件所得之款
      項係作何用途，復不曉得被告如何完善處理中台公司與建
      達公司間之交易付款情形，故單憑乙○○或丙○○所言，
      自無法用以證明被告係擅自出售本件電腦零件或其已將變
      賣所得挪作自己私人花用之事實。
（二）又被告於96年6 月11日訂購領得本件電腦零件後，係迨同
      年7 月31日始須付款，有亞銳士公司出貨單1 紙在卷可憑
      ，是被告既全權掌控中台公司財務收支，自得將公司款項
      優先支付已先到期之公司債務，而依卷附建達公司97年12
      月25日陳報狀顯示，中台公司於前開期間內確曾於96年7
      月2 日、同年月26日分別清償貨款181 萬元、290 萬元予
      建達公司，就此除證人甲○○於本院審理時，證稱：我不
      知道前開款項是何人匯的等語外，證人乙○○於本院審理
      時，復證稱：不是我，也不是丙○○匯的等語明確，再參
      諸建達公司所出具之抵押權債務清償證明書所載，被告之
      母鄭楊秀女亦僅以抵押權設定義務人身分代中台公司清償
      2,982,614 元予建達公司，足見被告於96年7 月31日前，
      確為中台公司清償建達公司高達上百萬元之欠款，倘被告
      當時存有侵占中台公司貨品或款項之不法意圖，自無再積
      極償還中台公司所欠債務之理，由此已得堪認被告所辯顯
      非無稽。
（三）末按刑事訴訟法第156 條第2 項規定：「被告或共犯之自
      白，不得作為有罪判決之唯一證據，仍應調查其他必要之
      證據，以察其是否與事實相符。」其立法目的乃欲以補強
      證據擔保自白之真實性；亦即以補強證據之存在，藉之限
      制自白在證據上之價值。而所謂補強證據，則指除該自白
      本身外，其他足資以證明自白之犯罪事實確具有相當程度
      真實性之證據而言，雖其所補強者，非以事實之全部為必
      要，但亦須因補強證據與自白之相互利用，而足使犯罪事
      實獲得確信者，始足當之（最高法院74年台覆字第10號判
      例意旨參照）。從而，被告雖經自白，苟查無補強證據足
      資擔保其真實性，該自白根本失其證據之證明力，不得採
      為判斷事實之根據。查被告於本院97年9 月17日準備程序
      中，雖曾供稱：承認有檢察官所陳述之犯罪事實，請求給
      予緩刑機會云云，惟被告前於檢察官訊問時起，直至提起
      本件上訴時止，實均堅決否認有何侵占犯行，並具體陳明
      其為中台公司實際負責人等情在案，而因告訴代理人乙○○於本院97年7 月14日進行準備程序時，曾表明請被告先
      處理積欠亞銳士公司貨款之旨，被告遂於97年8 月7 日清
      償中台公司對亞銳士公司應付之貨款完竣後（此有清償證
      明書1 紙附卷可參），始為前揭認罪表示，然因丙○○於
      該次庭期後，卻仍以中台公司名義對被告提起刑事附帶民
      事訴訟請求高額賠償，嗣被告旋具狀回復否認犯罪狀態，
      是綜觀上情，被告顯本係為避免訟累，方未繼續爭執而為
      認罪之舉甚明。然遍查卷內積極證據資料，既皆無足以佐
      證被告確有將本件電子零件或變賣所得款項侵占入己之情
      者，自不得僅憑被告前揭自白即逕論其構成業務侵占罪責
      。
四、綜上所述，本院認被告丁○○所辯應與真實情狀無悖，依卷
    內積極證據資料，尚無法使本院達到被告確有為侵占犯行之
    確信。此外，復查無其他積極證據，足資證明被告涉有上開
    犯行，爰依前揭法條規定及判例意旨說明，諭知被告無罪之
    判決。末按地方法院對被告為簡易判決處刑後，經提起上訴
    ，地方法院合議庭認應為無罪判決之諭知者，依刑事訴訟法
    第455 條之1 第3 項準用同法第369 條第2 項之規定意旨，
    應由該地方法院合議庭撤銷簡易庭之判決，改依第一審通常
    程序審判（最高法院91年度台非字第21號判決意旨參照）。
    本案既不能證明被告犯罪，原審遽為被告有罪之判決，尚有
    違誤，故被告上訴否認犯罪，為有理由，應由本院合議庭撤
    銷原判決，自為第一審無罪之判決。
據上論斷，依刑事訴訟法第455 條之1 第1 項、第3 項、第369
條第1 項前段、第2 項、第364 條、第301 條第1 項，判決如主
文。
本案經檢察官陳豐年到庭執行職務。
中    華    民    國    98    年    5     月    8     日
                刑事第十八庭  審判長法  官  曾 正 耀
                                    法  官  林 鈺 琅
                                    法  官  張 兆 光
上列正本證明與原本無異。
如不服本判決，應於判決送達後10日內敘明上訴理由，向本院提
出上訴狀 (應附繕本) ，上訴於臺灣高等法院。其未敘述上訴理
由者，應於上訴期間屆滿後20日內向本院補提理由書「切勿逕送
上級法院」。
                                    書記官  曹 秋 冬
中    華    民    國    98    年    5     月    8     日


司法院資訊處製作；財團法人民間司法改革基金會備份。
